【裁判字號】    99,台上,6485
【裁判日期】    991021
【裁判案由】    強盜等罪
【裁判全文】
最高法院刑事判決            九十九年度台上字第六四八五號
上  訴  人  甲○○
選任辯護人  徐立信律師
上列上訴人因強盜等罪案件，不服台灣高等法院中華民國九十九
年八月二十五日第二審判決（九十九年度上訴字第一六三九號，
起訴案號：台灣板橋地方法院檢察署九十八年度偵字第三二八一
九號），提起上訴，本院判決如下：
    主  文
上訴駁回。
    理  由
甲、強盜部分：
按刑事訴訟法第三百七十七條規定：上訴於第三審法院，非以判
決違背法令為理由，不得為之。是提起第三審上訴，應以原判決
違背法令為理由，係屬法定要件。如果上訴理由書狀並未依據卷
內訴訟資料，具體指摘原判決不適用何種法則或如何適用不當，
或所指摘原判決違法情事，顯與法律規定得為第三審上訴理由之
違法情形，不相適合時，均應認其上訴為違背法律上之程式，予
以駁回。本件原審經審理結果，認為上訴人甲○○有原判決事實
欄所記載強盜之犯行明確，因而維持第一審就該部分論上訴人以
共同攜帶兇器強盜罪，處有期徒刑八年，及為相關沒收宣告之判
決，駁回上訴人該部分在第二審之上訴。已詳敘其調查、取捨證
據之結果及憑以認定犯罪事實之心證理由。並就上訴人否認犯行
之供詞及所辯各語認非可採，予以論述及指駁。從形式上觀察，
原判決關於強盜部分尚無足以影響判決結果之違背法令情形存在
。上訴意旨就強盜部分略稱：(1)本件係林本讚（為第一審共同被
告，業經第一審判處有期徒刑七年二月確定）提議教訓上訴人之
前雇主乙○○，又因被錢莊逼急，才購買西瓜刀強盜財物，上訴
人不知其犯案之事，亦未分到強盜所得財物，此有林本讚於民國
九十八年十二月十日偵查中之證詞可稽，乙○○所經營位於台北
縣樹林市○○街一九六號之「茂溢商行」，亦非如乙○○所稱一
星期收一次帳及案發日（九十八年十一月二十七日星期五）為現
金最多日；林本讚實因案發後上訴人不允幫其照顧小孩、負擔保
母等費用，乃挾怨並編造事實誣指上訴人參與犯案，且所述過程
漏洞百出。原審不採上開有利上訴人之事證，又未傳喚證人吳玉
鳳（乙○○經營商行之會計）及調查其他證據，以釐清林本讚供
述上訴人參與犯案部分之虛實，並予上訴人有對林本讚行使證人
詰問權之機會，遽採信林本讚、乙○○之證詞，有違背證據法則
及調查未盡等之違法。(2)林本讚於偵查中供稱：其強盜乙○○之
商行取得財物新台幣（下同）四萬元二千元，與上訴人平分，餘
款留供己用云云，警方並查獲其持有尚餘贓款一萬五千三百元；
然其又稱未分錢給上訴人，餘款用以支付水電、手機、購物等費
用，及稱清償地下錢莊二萬八千元云云，而前後不一。如其案發
後總支出費用超過五千七百元，即表示其所稱與上訴人平分強盜
贓款，為屬虛妄。原審未加調查，有調查職責未盡之違法。(3)上
訴人僅告知林本讚欲教訓乙○○，並無參與強盜之行為及故意，
至多僅為幫助犯，原判決論為強盜之共同正犯，於法未合等語。
惟查：本件上訴人有與林本讚共同強盜乙○○財物之犯行，並以
乙○○經營商行收取當月貨款之末日，商行內有大量現金，而擇
定該日下手實行強盜行為等情。業據原判決綜合上訴人與共同被
告林本讚之供述（上訴人供承有於上開時地，與林本讚分別騎乘
機車至「茂溢商行」附近之樹林市○○街與太平路交岔路口處，
向林本讚指引該商行之位置；林本讚於偵查中及第一審行人證交
互詰問時，供承伊提議強盜乙○○財物，並與上訴人討論後，與
上訴人均至現場附近，由伊下手實行強盜行為，事後並與上訴人
平分贓款各情），被害人乙○○、吳玉鳳之證詞，扣案西瓜刀，
及卷附監視器翻拍畫面、查獲及現場照片、台北縣政府警察局樹
林分局搜索扣押筆錄、搜索扣押物品目錄表、贓物認領保管單等
證據，逐為論述審認明確；並敘明：(1)上訴人辯稱：伊僅告知林
本讚欲教訓乙○○，不知林本讚帶西瓜刀云云；然上訴人係與林
本讚同行至案發地點之人，徵之林本讚自承其等回程途中將西瓜
刀斜插於腰際之情，則依西瓜刀之長度等，上訴人謂為不知，顯
悖常情。(2)上訴人於林本讚表示有強盜財物之意思時，未為阻止
，反將該商行現金流量、人員狀況等告知林本讚，甚至親自指引
林本讚抵達現場，及在現場等候林本讚勘察店內情況，並言明如
有得款要平分財物，事後亦確實取得贓款之半數，足證其參與強
盜計畫，與林本讚間有犯意聯絡及角色之分工，為共同正犯。(3)
林本讚於偵查中及第一審準備程序所稱上訴人不知其強盜之事，
亦未分得強盜贓款一節，業經林本讚於第一審審理中證述；該部
分所供，係因上訴人要伊承擔罪責，並非實在等語，倘非上訴人
將乙○○經營商行之上述情況，告知林本讚，以與林本讚提議強
盜之計畫相配合，林本讚亦不致擇定案發日為下手之時點，足認
林本讚上開於偵查中及第一審準備程序之所述，確為迴護上訴人
之詞，殊無可採各等情。併逐一說明論駁。其推理論斷衡諸經驗
及論理等證據法則皆無違背，即不容指為違法。且查：(一)、乙○
○經營上開商行收取貨款之情況，業據乙○○、吳玉鳳證述明確
，另林本讚分得贓款後，如何花用，致剩餘查扣之餘款，亦據其
於第一審作證時，供述詳明（見第一審卷第一一六、一一七頁）
，且與上訴人應成立之罪責無涉；原審未再就各該無關犯罪構成
要件之事項為無益之查證，要難謂有違背調查證據必要性之違法
。(二)、共同被告林本讚業於第一審行人證之交互詰問調查程序，
並予上訴人詰問證人之機會，有第一審審判筆錄可稽（上訴人係
由其辯護律師進行詰問，及經審判長詢問上訴人對證人所述有何
意見），原判決採其證詞為判決之基礎，於法自無不合。經核其
餘上訴意旨，亦係置原判決所為明白論斷於不顧，仍持已為原判
決指駁之陳詞，專憑己意再事爭辯，或任意指摘原判決違法，難
認已符合首揭法定之第三審上訴要件。本件上訴違背法律上之程
式，應予駁回。
乙、業務侵占部分：
按刑事訴訟法第三百七十六條所列各罪之案件，經第二審判決者
，不得上訴於第三審法院，法有明文。本件上訴人侵占業務上持
有他人之物部分，原審維持第一審依刑法第三百三十六條第二項
論處業務侵占罪刑之判決，駁回上訴人該部分在第二審之上訴，
核屬刑事訴訟法第三百七十六條第三款之案件。依首開說明，經
第二審判決，不得上訴於第三審法院，上訴人亦對該部分提起上
訴，顯為法所不許，應併予駁回。
據上論結，應依刑事訴訟法第三百九十五條前段，判決如主文。
中    華    民    國  九十九  年    十    月  二十一  日
                      最高法院刑事第九庭
                          審判長法官  邵  燕  玲
                                法官  李  伯  道
                                法官  孫  增  同
                                法官  施  俊  堯
                                法官  李  嘉  興
本件正本證明與原本無異
                                      書  記  官
中    華    民    國  九十九  年    十    月  二十七  日
                                                   Ｍ

司法院資訊處製作；財團法人民間司法改革基金會備份。
